臺灣高等法院刑事判決　　　　　　　　　　　　　九十二年度上易字第三五八四號
　　上　訴　人　臺灣板橋地方法院檢察署檢察官
　　被　　　告　甲○○原名林.
右上訴人因被告誣告案件，不服臺灣板橋地方法院九十二年度易字第一七０八號，中
華民國九十二年九月三十日第一審判決（起訴案號：臺灣板橋地方法院檢察署九十二
年度偵緝字第一七０八號），提起上訴，本院判決如左：
    主  文
原判決撤銷。
甲○○未指定犯人，而向該管公務員誣告犯罪，處罰金參仟元，如易服勞役，以參百
元折算壹日。
    事  實
一、甲○○於民國九十一年十月間，向發票人吳佑賢借得付款人為台北國際商業銀行
    城中分行、發票日九十一年十一月五日、票號ＯＨ0000000號、票載金額
    新台幣（下同）二萬元之支票乙紙，於同年十月二十九日背書持交陳章杰抵交購
    買衣服之貨款。甲○○明知該紙支票並未遺失，竟因不願支付該票款，乃向吳佑
    賢誆稱該票已於同年十月三十一日遺失，要求吳佑賢掛失止付該紙支票，吳佑賢
    要求出具證明，甲○○即於票據掛失止付通知書、遺失票據申請書上虛偽記載：
    「於十月三十日午夜與朋友約在蘆洲集賢路口，準備去吃宵夜，途中發現支票遺
    失」等語，復親自簽名並按捺指印後，傳真予吳佑賢，利用不知情之吳佑賢據前
    揭資料，於同年十一月一日（起訴書誤認為七日）另行到台北國際商業銀行城中
    分行填具票據掛失止付通知書、遺失票據申請書後，持向臺灣票據交換所，及轉
    請臺北縣政府警察局三重分局申報上述支票遺失，而利用不知情之吳佑賢，未指
    定犯人向該管公務員請求偵辦侵佔遺失物罪及竊盜罪。嗣陳章杰屆期於九十一年
    十一月五日委託華南銀行西三重分行提示，因掛失止付而退票，經臺灣票據交換
    所查知上情後報警查獲。
二、案經臺北縣政府警察局三重分局報請臺灣板橋地方法院檢察署檢察官偵查起訴。
    理  由
一、經查：
（一）系爭支票確係被告甲○○經由綽號「阿德」之成年男子，於九十一年十月二十
      九日轉交予陳章杰支付貨款之事實，業據被告、證人陳章杰一致供承在卷（詳
      臺灣板橋地方法院檢察署九十二年度偵字第一八四三號偵查卷宗第四頁及其反
      面、九十二年度偵緝字第五一○號偵查卷宗第九頁反面、本院九十二年六月十
      日訊問筆錄第三頁、七月三日訊問筆錄第二頁）。而陳章杰於票載發票日九十
      一年十一月五日提示系爭支票時，因系爭支票業經掛失止付而遭退票乙節，復
      有支票正反面、退票理由單、掛失止付票據提示人資料查報表、遺失票據申報
      書及票據掛失止付通知書各乙紙在卷可稽（附於上開九十二年度偵字第一八四
      三號偵查卷宗第六頁反面至第八頁反面）。
（二）證人吳佑賢迭於警訊、偵查，及原審調查中具結證述：係被告甲○○於九十一
      年十月底告知伊系爭支票遺失，伊即前去銀行欲辦理掛失止付，惟銀行人員告
      知持票人始能辦理，伊即打電話要求被告甲○○自己前去銀行辦理，被告甲○
      ○表示人在台中無法北上台北，伊即傳真遺失票據申報書及票據掛失止付通知
      書予被告甲○○，被告甲○○填寫後再回傳予伊，伊自己再填寫遺失票據申報
      書及票據掛失止付通知書，同時持交銀行辦理掛失止付，惟銀行人員表示被告
      填寫之遺失票據申報書及票據掛失止付通知書由伊留存即可，伊係受被告甲○
      ○委託始辦理掛失止付，非伊要求被告甲○○填寫遺失票據申報書及票據掛失
      止付通知書供伊辦理掛失止付手續等語（見上開九十二年度偵字第一八四三號
      卷第三頁及其反面、九十二年度偵緝字第五一○號偵查卷宗第十六頁反面至第
      十七頁、第二二頁至第二三頁、原審卷第十四頁九十二年六月十日訊問筆錄第
      三頁）。
（三）被告甲○○坦承填寫之遺失票據申報書及票據掛失止付通知書並傳真予吳佑賢
      （見偵緝卷第一七頁偵查筆錄）。而吳佑賢係於九十一年十一月一日，填寫遺
      失票據申報書及票據掛失止付通知書向台北國際商業銀行城中分行辦理掛失止
      付手續，台北國際商業銀行城中分行並轉矯臺北市票據交換所及警察機關，此
      情分別有被告填寫之遺失票據申報書及票據掛失止付通知書上之傳真（見九十
      二年度偵字第一八四三號偵查卷宗第十頁），及吳佑賢於九十一年十一月一日
      填寫之遺失票據申報書及票據掛失止付通知書影本可稽（見九十二年度偵字第
      一八四三號偵查卷宗第八頁）。
（四）被告甲○○於原審雖另辯稱：因吳佑賢之配偶以五萬元之代價向伊頂讓服飾店
      ，前金三萬元付現，尾款二萬元則以系爭支票支付，伊隨即將系爭支票轉讓予
      陳章杰支付貨款，後因伊搬至台中居住，無法北上指導吳佑賢之配偶，加上房
      東調漲服飾店之店租，吳佑賢即拒絕支付尾款，要求將系爭支票掛失止付，且
      傳真前述遺失票據申報書及票據掛失止付通知書要求伊填寫，否則不支付尾款
      二萬元，伊迫於無奈始填寫遺失票據申報書及票據掛失止付通知書，傳真於吳
      佑賢，本無誣告之犯意等語。然系爭支票發票人係吳佑賢交付於被告甲○○，
      被告甲○○再背書交予陳章杰，持票人係陳章杰，僅陳章杰可主張票據權利，
      被告甲○○卻因與陳章杰有銷貨費用之糾紛（見原審卷第一五頁勘驗被告傳給
      陳章杰之簡訊），卻要求發票人吳佑賢將系爭支票辦理掛失止付，請求警察機
      關偵辦侵佔遺失物罪及竊盜罪，無視票據流通安全及執票人之權利。被告甲○
      ○利用不知情之吳佑賢進行未指名犯人進行誣告犯行，其犯行至堪認定。
二、核被告甲○○所為，係犯刑法第一百七十一條第一項之未指定犯人誣告罪。被告
    甲○○利用不知情之吳佑賢進行未指名犯人進行誣告，成立誣告罪之間接正犯。
三、原判決不察而以不能證明被告甲○○犯罪而為無罪之諭知，尚有未洽，檢察官據
    此指摘原判決不當，為有理由，應由本院撤銷改判。爰審酌被告甲○○因與持票
    人之間，有商業上之糾葛，竟利用不知情之發票人犯罪、其所用之手段、系爭支
    票之面額僅二萬元，所生之危害程度，及犯罪後之態度等一切情狀，判處如主文
    第二項所示之刑，並諭知易服勞役之折算標準，以示懲儆。
四、被告甲○○經合法傳喚，無正當理由不到庭，不待其陳述，逕行判決。
據上論斷，應依刑事訴訟法第三百六十九條第一項前段、第三百六十四條、第二百九
十九條第一項前段、第三百七十一條，刑法刑法第一百七十一條第一項、第四十二條
第二項，罰金罰鍰提高標準條例第一條前段、第二條，判決如主文。
本案經檢察官朱兆民到庭執行職務。
中　　　華　　　民　　　國　　九十三　　年　　　三　　　月　　　九　　　日
                              臺灣高等法院刑事第八庭
                                  審判長法  官  陳  祐  治
                                        法  官  陳  晴  教
                                        法  官  王  炳  梁
右正本證明與原本無異。
如不服本判決，應於收受送達後十日內向本院提出上訴書狀，其未敘述上訴之理由者
並得於提起上訴後十日內向本院補提理由書（均須按他造當事人之人數附繕本）。
                                        書記官  潘　大　鵬
中　　　華　　　民　　　國　　九十三　　年　　　三　　　月　　　十　　　日
附錄本判決論罪科刑法條全文：
刑法第一百七十一條：
未指定犯人，而向該管公務員誣告犯罪者，處一年以下有期徒刑、拘役或三百元以下
罰金。
未指定犯人，而偽造、變造犯罪證據，或使用偽造、變造之犯罪證據，致開始刑事訴
訟程序者，亦同。
